【裁判字號】    98,交抗,1084
【裁判日期】    980713
【裁判案由】    違反道路交通管理處罰條例
【裁判全文】
臺灣高等法院交通事件裁定            98年度交抗字第1084號
抗  告  人
即受處分人  甲○○
上列抗告人因違反道路交通管理處罰條例案件，不服臺灣臺北地
方法院，中華民國98年2月27日所為裁定（98年度交聲字第550號
），提起抗告，本院裁定如下：
    主  文
原裁定撤銷，發回台灣台北地方法院。
    理  由
一、原裁定意旨略以：異議人即受處分人甲○○所有之車牌號碼
    AH-4851號自用一般小客車，於民國97年9月21日上午11時45
    分許，停放在臺北市○○區○○街與永康街之交岔路口處，
    且駕駛人不在現場，經臺北市政府警察局大安分局和平東路
    派出所警員當場以拍照之方式採證，以受處分人有「在交岔
    路口十公尺內停車」之違規事實，於97年10月23日依據道路
    交通管理處罰條例第56條第1項第1款規定，逕行掣單舉發。
    嗣將臺北市政府警察局舉發通知單送達受處分人後，受處分
    人於舉發通知單上所載之應到案日期即97年11月27日前向原
    處分機關提出申訴，經原處分機關函請舉發單位調查結果，
    仍認受處分人確有前開違規行為，原處分機關乃於97年12月
    26日，依道路交通管理處罰條例第56條第1項第1款、違反道
    路交通管理事件統一裁罰基準及處理細則第43條、第44 條
    之規定，裁處受處分人新台幣 (下同)900 元之罰鍰。原處
    分經核無不合，異議人之異議為無理由，應予駁回等語。
二、抗告意旨略以：
（一）依行政罰法第7條規定：違反行政法上義務之行為非出於
      故意或過失者，不予處罰。行政機關需提出證據，證明行
      為人出於故意或過失，不得再任意以推定過失之方式，將
      無過失之舉證責任交由行為人負擔，大法官釋字第275 號
      解釋不再適用。
（二）本件交通罰單違規地點並非永康街，與所附之照片兩張所
      示，顯然不符及錯誤。業經台北市議會市民服務中心協調
      其結論為：請台北市警察局從寬處理。嗣後台北市警察局
      交通警察大隊現場勘查無妨礙交通之虞，且發現舉發單位
      所附照片與罰單所載地點不符及錯誤，因此同意予以從寬
      處理，故該罰單自屬無效。
（三）世界各國皆以交通標誌、標線、燈號等簡單明確之規範為
      首要遵守，是禁止臨時停車標線、標誌非僅係為加強提醒
      、督促駕駛人注意；且交通處罰條例第55條第2款：路口1
      0公尺內禁止臨時停車，是為不明確抽象之規範，讓人民
      無所適從，更有違憲之虞，所以97年修法始有交岔路口10
      公尺範圍道路、消防栓5公尺內之標誌標線之設立規定，
      明確規範讓人民有所適從與執法有據，因此該第55條第2
      款之條文應是於未規範標誌標線之路口為適用，始屬合情
      理。
（四）有關機關關於該隔鄰之路口（潮州街與永康街）不應僅劃
      設黃網線而已，實應依法劃設有黃網線與紅線禁止臨停標
      線，故本件係該主管機關之行政不作為與缺失，抗告人並
      無主、客觀之故意與過失。
（五）潮州街為8米寬道路，潮州街以北之永康街為6米道路，以
      南為8米道路，潮州街174之1號為坐南朝北，且隔鄰永康
      街為北向南之單行道，因此系爭地點並無影響駕駛人察覺
      左、右方來車動態之視線之虞，更絕無妨礙他人、車通行
      之情事，罔論對交通安全有重大危害。
三、經查，本件原裁定係以臺北市政府警察局北市警交字第AN00
    00000號舉發違反道路交通管理事件通知單通知聯、臺北市
    交通事件裁決所北市裁罰字第裁22-AN0000000號違反道路交
    通管理事件裁決書、採證之照片2張為據，認定抗告人即受
    處分人之車牌號碼AH-4851號自用小客車，有於民國97年9
    月21日上午11時45分許，停放於臺北市○○區○○街與永康
    街之交岔路口處之違規行為，固非無見。惟查：
（一）行政程序法第111條規定：行政處分有下列各款情形之一
      者，無效：（1）不能由書面處分中得知處分機關者。（
      2）應以證書方式作成而未給予證書者。（3）內容對任何
      人均屬不能實現者。（4）所要求或許可之行為構成犯罪
      者。（5）內容違背公共秩序、善良風俗者。（6）未經授
      權而違背法規專屬管轄之規定或缺乏事務權限者。（7）
      其他具有重大明顯之瑕疵者。是依上開內容，行政處分之
      無效乃指處分之內容有不能、違反公序良俗等實質內容之
      瑕疵，始屬無效，若屬程序或方式之瑕疵，應認係屬可以
      補正，而不得逕認為無效，抗告人指本件舉發通知單違規
      地點記載有誤，罰單無效云云，應認為不可採。
（二）惟本件依臺北市政府警察局北市警交字第AN0000000號舉
      發違反道路交通管理事件通知單上記載違規地點為「永康
      街」，而抗告人則堅稱其自小客車停放地點為台北市○○
      區○○街174號之1，而依卷附2張採證照片（見原法院卷
      第9頁），尚無法從照片中看出系爭車輛旁之門牌號碼，
      且從採證照片，亦無法看出相關交叉路口之位置，本件抗
      告人就違規地點既有爭執，此等事項關係受處分人所爭執
      之上揭路段是否得臨時停車之事實，自有傳喚告發警員到
      庭補正查明之必要，而卷內其他採證照片（見原法院卷第
      24-26頁），亦有提示予抗告人辨認之必要，以昭折服。
      原裁定就前揭事項未予釐清，遽認受處分人有違規停車之
      行為，似有未妥，受處分人執此指摘原裁定不當，提起抗
      告，非無理由，爰將原裁定撤銷，發回原審法院更為審理
      ，另為適當之裁定。
四、據上論結，爰依道路交通管理處罰條例第89條，刑事訴訟法
    第413條前段，裁定如主文。
中    華    民    國    98    年    7     月    13    日
                  交通法庭審判長法  官  林堭儀
                                法  官  張明松
                                法  官  吳淑惠
以上正本證明與原本無異。
不得再抗告。
                                書記官  陳雅加
中    華    民    國    98    年    7     月    15    日


司法院資訊處製作；財團法人民間司法改革基金會備份。
